臺灣高雄地方法院民事裁定
108年度消債清字第17號
聲  請  人  趙明文  
0000000000000000

0000000000000000

上列當事人因消費者債務清理事件聲請清算，本院裁定如下：
    主  文
聲請人趙明文自民國一百零八年三月二十七日下午四時起開始清
算程序。
命司法事務官進行本件清算程序。
    理  由
一、本件聲請意旨略以：伊無力清償債務，於民國107年11月22
    日向本院聲請清算，並分案107年度消債清字第205號（下稱
    前案）案件辦理，惟因未經前置協商程序，依消費者債務清
    理條例施行細則第42條之1規定，視其清算之聲請為法院調
    解之聲請，而移付調解程序，由本院107年度司消債調字第5
    99號事件受理，惟因無法負擔還款條件致調解不成立，因聲
    請人有不能清償債務或有不能清償之虞，爰依法聲請准予裁
    定清算等語。
二、按「債務人不能清償債務或有不能清償之虞者，得依本條例
    所定更生或清算程序，清理其債務。」消費者債務清理條例
    第3條定有明文。衡以消費者與金融機構間債之關係之發生
    ，係依契約自由原則及相互間之信賴為基礎，此為社會經濟
    活動得以維繫及發展之重要支柱，債務人經濟窘迫，固不應
    任其自生自滅，債權人一方之利益，仍不能因之摒棄不顧。
    是債務人於協商程序中，自應本於個人實際財產及收支狀況
    ，依最大誠信原則，商討解決方案。如終究不能成立協商，
    於聲請更生或清算時，法院審酌上開條文所謂「不能清償或
    有不能清償之虞」，自宜綜衡債務人全部收支、信用及財產
    狀況，評估是否因負擔債務，而不能維持最基本之生活條件
    ；所陳報之各項花費，是否確屬必要性之支出；如曾有協商
    方案，其條件是否已無法兼顧個人生活之基本需求等情，為
    其判斷之準據。
三、經查：
  ㈠聲請人所主張上開事實，業據其提出財政部高雄國稅局105年
    及106年度綜合所得稅各類所得資料清單及總歸戶財產查詢
    清單（前案卷第5頁、第14至15頁）、信用報告（前案卷第7
    頁）、財團法人金融聯合徵信中心前置協商專用債權人清冊
    （前案卷第9至10頁）、財產及收入狀況說明書（前案卷第1
    1至13頁）、戶籍謄本（前案卷第20頁）、債權人清冊（本
    案卷第10至12頁）、勞工保險被保險人投保資料表（本案卷
    第13頁）、收入切結書（本案卷第14頁）、存摺（本案卷第
    15至19頁）、商業保險投保資料查詢結果表（本案卷第21頁
    ）等在卷可參。
  ㈡次查，聲請人於105年及106年度申報所得均為0元，惟其自陳
    聲請清算前2年內有打零工之薪資所得每月約11,000元，名
    下無財產，勞工保險於95年2月14日退保。又聲請人於105年
    7月18日假釋出監，自陳以打零工為業，工作內容有清潔、
    洗車、資源回收等，平均每月所得約為11,000元至13,000元
    等情，此有上開綜合所得稅各類所得資料清單、財產歸屬清
    單、勞工保險被保險人投保資料表、收入切結書及本院依職
    權調閱臺灣高等法院在監在押全國記錄表（前案卷第5頁、
    第14至15頁、本案卷第7頁、第13至14頁）在卷可參。則在
    查無聲請人有其他收入來源之情形下，佐以其現無投保勞工
    保險，105、106年度均無申報所得紀錄，本院即以其自陳每
    月收入最高13,000元作為核算其現在償債能力之基礎。
  ㈢關於聲請人個人日常必要支出部分，按債務人必要生活費用
    ，以最近一年衛生福利部或直轄市政府所公告當地區每人每
    月最低生活費一點二倍定之，本條例第64條之2第1項定有明
    文。本院參酌衛福部社會司所公告108年度高雄市最低生活
    費標準為13,099元，則聲請人每月生活所必需除有特殊情形
    並有證據證明者外，自宜以此數額之1.2倍即15,719元為度
    ，始得認係必要支出；因聲請人於調解程序陳稱與父母同住
    ，無房屋費用支出，故於計算聲請人個人每月必要生活費時
    ，即應自前開已包括聲請人居住費用在內，扣除相當於房租
    支出所佔比例24.36％，俾免重複計列費用，而符公平之旨，
    則依此計算之結果，聲請人每月之必要生活費在不含居住費
    用之情形下，即應為11,890元【計算式：15,719－（15,719×
    24.36%）＝11,890】。
四、綜上所述，以聲請人現每月收入13,000元為其償債能力基準
    ，扣除個人必要生活費11,890元後，餘1,110元，而聲請人
    目前負債總額為3,642,614元（參調卷第40頁華泰銀行477,1
    15元、調卷第13頁以下，磊豐資產公司677,329元、良京實
    業公司1,002,787元及富邦資產公司1,030,383元，另有華南
    銀行、板信銀行及立新資產公司依債權人清冊所載分別為99
    ,000元、61,000元、295,000元），以聲請人每月所餘按月
    攤還結果，需約273年（計算式：3,642,614÷1,110÷12＝273.
    5）始能清償完畢，應認其已不能清償債務。此外，復查無
    聲請人有消費者債務清理條例第6條第3項、第8條或第82條
    第2項所定駁回清算聲請之事由存在，則聲請人聲請清算為
    有理由，應予准許，爰命司法事務官進行本件清算程序。
五、依消費者債務清理條例第83條第1項、第16條第1項，裁定如
    主文。
中　　華　　民　　國　 108　　年　　3 　　月　　27　　日
                  民事庭　法　官　沈建興
以上正本係照原本作成。
本裁定不得抗告。
中　　華　　民　　國　 108　　年　　3 　　月　　27　　日
                          書記官  胡美儀